【裁判字號】    98,消債更,69
【裁判日期】    980730
【裁判案由】    更生事件
【裁判全文】
臺灣雲林地方法院民事裁定            98年度消債更字第69號
聲請人  即
債  務  人  甲○○
代  理  人  陳柏達  律師
上列當事人因消費者債務清理事件聲請更生，本院裁定如下：
    主  文
聲請駁回。
聲請費用新台幣壹仟元由聲請人負擔。
    理  由
一、按「債務人與金融機構協商成立者，不得聲請更生或清算。
    但因不可歸責於己之事由，致履行顯有重大困難者，不在此
    限」，消費者債務清理條例（下稱消債條例）第151 條第5
    項定有明文。蓋債務清償方案既經債務人與債權人協商成立
    ，渠等即應受該契約之拘束，且消債條例更生之規範目的，
    係在維持債務人基本生活之情況下，於債務人之能力範圍內
    盡力清償債務，非謂債務人得任意利用債務清理程序減輕債
    務，因此，為避免債務人針對已成立之協商方案任意毀諾，
    濫用更生或清算之債務清理程序，須債務人於協商成立後因
    不可歸責於己之事由，致其無法履行原定清償方案，始例外
    得依消債條例聲請更生或清算。其次，關於更生或清算之程
    序，除本條例別有規定外，準用民事訴訟法之規定（同條例
    第15條）。而當事人主張有利於己之事實者，就其事實有舉
    證之責任，民事訴訟法第277 條前段亦有明文。是債務人於
    協商成立後，欲利用更生或清算程序清理其債務，自須就前
    揭法條但書規定事項，負舉證之責。
二、本件聲請意旨略以：聲請人因房屋貸款、消費借貸、信用卡
    及現金卡契約而對於金融機構負有債務，債務總金額為新台
    幣（下同）10,444,022元，前已依消費者債務清理條例，以
    書面向最大債權金融機構台灣中小企業銀行股份有限公司請
    求共同協商債務清償方案於民國97年9 月4 日協商成立，並
    經臺灣士林地方法院以97年度消債核字第399 號民事裁定認
    可在案，每月應償還之金額為20,000元，經依約履行至98年
    5 月8 日，因其所經營之快餐店結束營業後，收入遽減，且
    聲請人前均係向友人借款來繳納協商金額，因積欠過多，於
    98年5 月10日已無法再借款繳納，實有不可歸責於己之事由
    致履行協商方案顯有困難，爰聲請更生云云。
三、經查，聲請人於97年9 月4 日經與最大債權金融機構即台灣
    中小企業銀行股份有限公司協商債務清償方案成立，聲請人
    同意自同年10月10日起，分180 期，每月還款20,000元，目
    前聲請人繳款均正常並未毀諾等情，有上揭銀行於98年7 月
    6 日提出之陳報狀暨協商資料乙份在卷（見卷內第112 頁）
    可稽，則聲請人以其無法履行前與債權銀行協商成立之清償
    方案，要求進行更生云云，已與事實顯有不符。其次，聲請
    人雖稱因先前所經營之快餐店結束經營，收入減少，只能靠
    借貸、保險金等進項，維持日常生活開銷，致履行上開協商
    條件有重大困難云云；惟查，聲請人所經營之「家味快餐店
    」前於95年7 月間即結束營業等情，向為聲請人所自承（見
    卷內第8 頁），並有其提出之國稅局雲林縣分局營業稅繳納
    證明1 份在卷（見卷內第35頁）可稽，是聲請人結束快餐店
    業務時既尚未與金融機構進行及成立債務協商，則聲請人能
    否履行上揭協商條件，自與其結束快餐店之經營要屬無涉，
    詎聲請人竟以此為由，認其結束快餐店業務收入短少，為屬
    「協商成立後」有不可歸責於己之情事發生，致履行原協商
    條件顯有重大困難，而欲聲請更生云云，自屬有誤。再者，
    聲請人自承（見卷內第92、95頁）其目前擔任看護工作，每
    月約有42,000元收入，而其長子王耀慶、長女王姿文亦每月
    分別支付其扶養費用5,000 元及10,000元，依此計算，聲請
    人每月可得支配之金額即有57,000元之多。而聲請人目前個
    人每月必要支出（含房貸、農貸）約需32,231元一節，亦有
    其提出之財產及收入狀況說明書1 份在卷（見卷內第10頁）
    可憑。上揭收入、支出相互扣抵，聲請人每月仍有24,769元
    【計算式：57,000－32,231＝24,769】可資運用，亦顯能履
    行上開協商方案至明，聲請人猶仍陳稱：其收入減少，履行
    原協商條件顯有重大困難云云，尚非可採。職故，聲請人既
    未舉證證明其於協商成立後有何經濟狀況重大變更，或發生
    不可歸責於己之事由，致履行協商顯有重大困難之情事，則
    其聲請更生自屬無據。準此，依前揭規定，自應駁回其聲請
    ，爰裁定如主文。
中    華    民    國    98    年    7     月    30    日
                  民事第一庭  法  官  蔣得忠
上為正本係照原本作成
如不服本裁定，應於裁定送達後10日內，以書狀向本院提出抗告
，並繳納抗告費新臺幣1千元
中    華    民    國    98    年    7     月    30    日
                              書記官  賴成育


司法院資訊處製作；財團法人民間司法改革基金會備份。
